臺灣新北地方法院民事裁定
111年度消債清字第83號
聲  請  人  李晴  
代  理  人  林文凱律師
    主  文
聲請人甲○自中華民國一一一年八月十六日上午十時起開始清算
程序。
命司法事務官進行本件清算程序。
    理  由
一、聲請意旨略以：聲請人因積欠債務，曾向本院聲請債務清理
    前置調解，惟因與大債權金融機構中國信託商業銀行股份有
    限公司（下稱中國信託銀行）認本件無調解成立之可能故未
    出席，致前置調解不成立。聲請人顯有不能清償債務之情形
    ，爰依法聲請裁定開始消費者債務清理之清算程序等語。
二、按債務人不能清償債務或有不能清償之虞者，得依消費者債
    務清理條例（下稱消債條例）所定更生或清算程序，清理其
    債務；法院開始清算程序之裁定，應載明其年、月、日、時
    ，並即時發生效力；法院裁定開始更生或清算程序後，得命
    司法事務官進行更生或清算程序；必要時，得選任律師、會
    計師或其他適當之自然人或法人一人為監督人或管理人，消
    債條例第3條、第83條第1項、第16條第1項分別定有明文。
    復按債務人對於金融機構負債務者，在聲請更生或清算前，
    應向最大債權金融機構請求協商債務清償方案，或向其住、
    居所地之法院或鄉、鎮、市、區調解委員會聲請債務清理之
    調解，消債條例第151條第1項亦有明定。
三、經查，聲請人主張其曾依消債條例第151條規定向本院聲請
    債務清理前置調解，惟前置調解不成立等節，業經本院依職
    權調取110年度司消債調字第972號調解卷（下稱調解卷）核
    閱無訛。又聲請人於聲請本件清算前5年內未從事營業活動
    ，且積欠中國信託銀行等債權人（含金融機構與非金融機構
    ）無擔保或無優先權之債務總額共計新臺幣（下同）3,157,
    078元等情，亦據其提出財團法人金融聯合徵信中心查詢當
    事人綜合信用回覆報告、財產及收入狀況說明書、聲請人之
    債權人清冊在卷可稽（見本院卷第14至18頁），堪信屬實。
    是聲請人為一般消費者，且提起本件清算聲請前，已踐行前
    置協商而不成立之事實，應堪認定。
四、綜合聲請人之全部財產、收支狀況及債務總額等一切情狀，
    以評估其現況是否確實不能維持最基本生活條件，而有不能
    清償債務或不能清償之虞之情事，本院調查及判斷如下：
  ㈠聲請人之財產及收入狀況：
  ⒈觀諸聲請人提出之全國財產稅總歸戶財產查詢清單所示，聲
    請人名下無任何不動產（見本院卷第11頁）。又聲請人名下
    有投保於國泰人壽保險股份有限公司之有效人壽保險契約4
    筆，保單價值準備金合計110,558元，亦據其提出中華民國
    人壽保險商業同業公會保險業通報作業資訊系統資料查詢結
    果回覆書、保單帳戶價值一覽表附卷為憑（見本院卷第66至
    71頁）。
  ⒉聲請人主張其目前依靠在婚宴及活動現場接案製作造型棉花
    糖維生，惟近年因疫情關係工作不穩定，收入也大幅下滑等
    情，並提出中華民國專利證書、幸福手創棉花糖收入表為憑
    （見本院卷第21、62至64頁），應堪信為實。故應可以上開
    收入表所示最近6個月之收入扣除成本支出後計算每月平均
    利潤所得14,817元【計算式：88,900÷6＝14,817】，作為其
    每月可處分所得。
  ㈡聲請人之必要支出狀況：
　　聲請人主張其每月必要支出依新北市政府所公告之111年度
    新北市最低生活費15,800元之1.2倍計算即18,960元，經核
    符合消債條例第64條之2第1項規定；且依消債條例施行細則
    第21條之1第3項規定，聲請人若表明以行政院衛生福利部公
    布之最低生活費1.2倍計算必要支出，毋庸記載原因、種類 
    及提出證明文件，是聲請人上開主張應為可採。
　㈢受聲請人扶養之人：
    聲請人復主張其須扶養母親及1名未成年子女，每月扶養費
    分別為2,000元、5,000元，並提出聲請人母親之慢性病連續
    處方、110年度綜合所得稅各類所得資料清單、全國財產稅
    總歸戶財產查詢清單為證。本院審酌聲請人母親係52年7月
    生，尚未屆至法定退休年齡，而上開慢性病連續處方僅能證
    明其有甲狀腺機能亢進，尚難認其已屬無工作能力之人，至
    於財產查詢清單，係憑依各該稽徵機關所提供之資料彙整而
    來，亦僅足證明其目前無稅捐稽徵機關列管課稅之財產或收
    入，均無法遽認其確有不能維持生活而有受扶養之必要，是
    聲請人此部分之主張，即難憑採。而聲請人子女尚未成年（
    年籍資料詳卷），確有受聲請人扶養之必要，而聲請人主張
    支出之扶養費，並未逾以消債條例第64條之2第2項所定受扶
    養者之必要生活費用（即新北市111年度每人每月最低生活
    費之1.2倍）經扣除育兒津貼3,500元後，與其他扶養義務人
    即聲請人配偶分攤後之數額，應屬合理可採。
  ㈣準此，聲請人每月可處分所得14,817元，扣除每月必要支出1
    8,960元、扶養費5,000元，已入不敷出，顯不足清償前揭債
    務，堪認其客觀上處於因欠缺清償能力而不足以清償債務之
    經濟狀態，應符合消債條例第3條所規定「債務人不能清償
    債務」之情形。
五、綜上所述，聲請人係一般消費者，且有無法清償債務之情事
    ，亦未經法院裁定開始更生程序或許可和解或宣告破產，復
    查無消債條例第6條第3項、第8條或第82條第2項所定駁回清
    算聲請之事由存在。從而，聲請人本件清算之聲請，洵屬有
    據，應予准許，並命司法事務官進行本件清算程序，爰裁定
    如主文。
中　　華　　民　　國　　111 　年　　8 　　月　　16　　日
                  民事第二庭    法  官  楊雅萍
以上正本證明與原本無異。
本件裁定不得抗告。
本裁定已於111年8月16日上午10時公告。
中　　華　　民　　國　　111 　年　　8 　　月　　16　　日
                                書記官  蘇  泠